臺灣臺北地方法院刑事裁定　　　　 99年度聲判字第191號
聲　請　人　A
代　理　人　南雪貞律師
被　　　告　曹懷祖
上列聲請人因告訴被告妨害性自主罪案件，經臺灣臺北地方法院
檢察署檢察官於中華民國99年6 月25日以99年度偵字第10898 號
為不起訴處分，聲請人聲請再議，經臺灣高等法院檢察署檢察長
於中華民國99年8 月1 日以99年度上聲議字第5569號處分書駁回
再議，聲請人聲請將本件交付審判，本院裁定如下：
    主  文
聲請駁回。
    理  由
一、按告訴人不服上級法院檢察署檢察長或檢察總長認再議為無
    理由而駁回之處分者，得於接受處分書後10日內委任律師提
    出理由狀，向該管第一審法院聲請交付審判；法院認交付審
    判之聲請不合法或無理由者，應駁回之，刑事訴訟法第 258
    條之1 、第258 條之3 第2 項前段，分別定有明文。查本件
    聲請人A 女（代號00000000號，真實姓名、年籍詳卷）以被
    告曹懷祖涉犯加重強制性交罪嫌，向臺灣臺北地方法院檢察
    署提出告訴，經該署檢察官偵查後，於民國99年6 月25日以
    99年度偵字第10898 號為不起訴處分，聲請人不服，聲請再
    議，經臺灣高等法院檢察署檢察長認再議無理由，於 99年8
    月1 日以99年度上聲議字第5569號處分書駁回聲請人再議之
    聲請，該處分書99年9 月14日送達聲請人住居所地，因未獲
    會晤本人，亦無受領文書之同居人或受僱人，乃作送達通知
    書，黏貼於應受送達人住居所門首及置於該送達處所信箱，
    並寄存於派出所，此有送達證書1 紙附卷可憑，是該處分書
    既係以寄存送達之方式對聲請人為送達，自寄存之日即99年
    9 月14日起經10日始發生效力，亦即自99年9 月24日起已發
    生送達之效力，而聲請人於99年9 月27日向本院聲請交付審
    判，則聲請人就被告聲請交付審判，程序上即為合法，合先
    敘明。
二、聲請交付審判意旨如聲請交付審判狀所載（如附件）。
三、按刑事訴訟法第258 條之1 規定告訴人得向法院聲請交付審
    判，揆其立法意旨，係對於「檢察官不起訴裁量權」制衡之
    一種外部監督機制，法院之職責僅在就檢察官所為不起訴之
    處分是否正確加以審查，藉以防止檢察機關濫權，依此立法
    精神，同法第258 條之3 第3 項規定「法院就交付審判之聲
    請為裁定前，得為必要之調查」，所謂「得為必要之調查」
    ，係指調查證據之範圍應以偵查中曾顯現者為限，不可就新
    提出之證據再為調查，亦不可蒐集偵查卷宗以外之證據，否
    則將與刑事訴訟法第260 條之再行起訴規定混淆不清。法院
    於審查交付審判之聲請有無理由時，除認為告訴人所指摘不
    利被告之事證，未經檢察機關詳為調查或斟酌，或不起訴處
    分書所載理由違背經驗法則、論理法則或其他證據法則者外
    ，不宜率予交付審判。所謂告訴人所指摘不利被告之事證，
    未經檢察機關詳為調查，係指告訴人所提出請求調查之證據
    ，檢察官未予調查，且若經調查，即足以動搖原偵查檢察官
    事實之認定及處分之決定，倘調查結果，尚不足以動搖原事
    實之認定及處分之決定者，仍不能率予交付審判。次按，犯
    罪事實應依證據認定之，無證據不得認定犯罪事實，同法第
    154 條第2 項定有明文；又所謂認定犯罪事實之證據，係指
    適合於被告犯罪事實認定之積極證據而言，苟積極證據之本
    身存有瑕疵而不足為不利於被告事實之認定時，即應為有利
    於被告之認定，更不必有何有利之證據。而認定犯罪事實所
    憑之證據，無論係直接證據或間接證據，其為訴訟上之證明
    ，須於通常一般之人均不致有所懷疑，而得確信其為真實之
    程度者，始得據為有罪之認定，倘其證明尚未達到此一程度
    ，而有合理之懷疑存在，本諸無罪推定原則，自應為被告無
    罪之諭知（最高法院76年臺上字第4986號判例意旨、92年度
    臺上字第2570號判決意旨參照）。
四、被告堅決否認涉有前揭加重強制性交犯嫌，並辯稱：伊與聲
    請人在KT V包廂內是有發生肢體上親密接觸，但都是男女雙
    方你情我願自然發生的，伊沒有施以任何強暴脅迫，聲請人
    當時神智也很清醒，甚至還有與友人通話。後來伊並未結帳
    就離開，聲請人應係不滿伊沒有代為結帳才挾怨誣指等語。
    經查：
  (一)被告確實有於99年4 月23日凌晨4 時許，與聲請人一同前往
    位於臺北市萬華區○○○路4 號「好樂迪」KTV 內飲酒唱歌
    等情，業經被告於警詢及偵查中均坦承不諱（見99年度偵字
    第1089 8號偵查卷第7 頁至第8 頁、第62頁），復經聲請人
    、證人即KTV 職員高曉筠於偵查中分別指述、證述明確在卷
    （同前偵查卷第42頁），是此部分之事實，首堪認定。
  (二)聲請人雖告訴指稱在前揭KTY 包廂期間，被告趁聲請人因飲
    酒陷入不醒人事，無法說話，無能力反抗之際，強行退去聲
    請人衣褲，並以其生殖器磨蹭聲請人陰道口一帶等情，然此
    為被告所否認，且查：
  (1)被告於警詢及偵查中已一再供稱：伊與聲請人2 人當時是在
    兩情情相悅之情況下互有之愛撫行為，伊並無趁聲請人酒後
    無能力反抗而對聲請人為不法之行為等語（同前偵查卷第8
    頁、第62頁）。
  (2)又聲請人於偵查中雖指稱：（問：你是進入包廂後多久被性
    侵？）比較失去記憶是4 個鐘頭後的事情，因該是伊醒來前
    1 個鐘頭，伊是在4 月23日早上10點起來等語（同前偵查卷
    第42頁）。惟依證人高曉筠於偵查中證稱：伊係99年4 月23
    日早上9 點至晚間6 時、負責該KTV4樓所有包廂之清潔、客
    服人員，當天早上9 時20分，伊因聲請人所屬包廂有人按服
    務鈴故至該包廂，見聲請人與另名男客表示要加點時數，當
    時聲請人係自行站立但靠在男客身上，快10點時因為該包廂
    內沒有動靜，伊自包廂門縫看到男性客人所著之紅色上衣後
    就離開，約10點多左右，因為聽到後面安全門有開關門的聲
    響，伊就至聲請人包廂內查看，發現聲請人似在洗手間，故
    退至電梯門口處等候，約2 分鐘後聲請人自己從該包廂內走
    出，伊上前要求聲請人結帳，跟聲請人說話時，是感覺聲請
    人酒醉不清醒，但是聲請人對伊講話都知道意思，聲請人並
    詢問被告為何未結帳，並在旁邊哭鬧被告怎麼沒結帳就離開
    很過份等語（同前偵查卷第43頁）。而以證人高曉筠與被告
    、聲請人均不相識，此為被告、聲請人所不否認，且徵諸證
    人高曉筠是該KTV 之員工，斯時適巧在場當班並目睹部分經
    過而已，所為證言應無故意偏袒被告或聲請人之必要，是證
    人高曉筠前開證言，應屬實情。依此，可知證人高曉筠於當
    日早上9 時20分許，進入本案被告與聲請人所共處之包廂內
    時，聲請人尚可自行站立在門口處，嗣於當日早上10點多聲
    請人猶自行步出KTV 包廂外，且對證人高曉筠告知之事項均
    能知悉理解，並抱怨被告不代為結帳之事甚明。佐以卷附聲
    請人所使用行動電話之通聯記錄資料（同前偵查卷第67頁至
    第68頁），顯示聲請人於當日早上7 時至8 時之前，仍有多
    通與他人通話，且平均每通達上百秒之雙向紀錄；另於當日
    上午10時26分再對外與他人聯繫等情，則依此情觀之，本案
    於9 時20分左右後，約僅1 小時期間內，實難想像聲請人會
    立刻達酒醉不醒而無意識之程度，且旋即又能獨自1 人步出
    KTV 包廂外，且對證人高曉筠告知之事項均能知悉理解，並
    抱怨被告不代為結帳之情。
  (3)再觀諸聲請人於偵查中指稱：伊記得被告脫伊褲子，伊沒有
    力反抗，伊當時喝醉了等語（同前偵查卷第41頁），足見聲
    請人在指稱遭被告性侵害過程中，當時對外界尚有知覺、理
    會，且知悉被告對己之作為。而依證人高曉筠於偵查中證稱
    證稱：當時聲請人是在旁邊哭鬧男客怎麼沒有結帳就先離開
    很過份，當下聲請人並沒有向伊表示男客有對伊性侵害之任
    何意思等語（同前偵查卷第43頁）；另依證人即該KTV 經理
    王志偉於偵查中亦證稱：伊是當日的襄理，伊係經證人高曉
    筠通知有客人不能結帳，伊就與高曉筠所指的女客接洽，該
    女客表示沒有錢可以結帳，且稍帶醉意的一再重複同行的男
    客答應要買單，該女客與伊接觸過程中沒有說過被人性侵或
    欺負的話，只是一再說覺得自己很丟臉、一邊哭一邊表示該
    男客答應要買單，以前從來沒有發生過這樣的事等語（同前
    偵查卷第58頁），堪認聲請人於自行步出KTV 包廂後，並未
    向證人高曉筠、王志偉求援，或舉發被告惡劣強制性交行為
    ，反而一再向證人高曉筠、王志偉抱怨相當細鎖之被告為何
    未代為支付消費款項即離去之事，此與一般遭受性侵害之人
    ，或於當下勇於對外呼救，表示訴追積極蒐集證據，或慮及
    顏面，不願張揚，黯然獨自離去之情形，迥然不同，基此，
    被告是否有聲請人所指稱之加重強制性交行為，實非無疑。
  (三)聲請人又指稱倘同意與被告發生性行為，理應至旅館，豈會
    在K TV云云。然依聲請人前開指稱被告對其為性侵害之行為
    是在進入KTV 包廂後達數小時之事，如前所述，佐以聲請人
    於警詢中亦指稱當時2 人一起搭乘計程車前往KTV 唱歌等情
    （同前偵查卷第18頁），亦非刻意前往KTV 包廂發生性關係
    ，是聲請人此部分指稱，猶難認為有理由。
  (四)聲請人雖另指稱：檢察官詢問證人高曉筠、王志偉時，未給
    予聲請人有機會詢問證人或對質之機會云云。惟所謂對質詰
    問，依法係指被告有與證人對質及詰問證人之權利，其中所
    謂「對質」是指被告與證人同時在場，面對面互為質問之意
    。而被告之對質權，係藉由對質程序，法院得以觀察其問答
    之內容與互動，親身感受而獲得心證，有助於真實之發現；
    詰問權則係指訴訟上當事人（依法為檢察官、自訴人及被告
    ）有在審判庭輪流盤問證人，以求發現真實，辨明供述證據
    真偽之權利。是對質詰問權僅係保障被告之訴訟權，並非告
    訴人（即本件聲請人）詰質權之規定自明，本件聲請人指陳
    檢察官未讓聲請人與證人詰質云云，顯就我國刑事訴訟法之
    對質詰問權之實質涵義有誤認。
五、綜上所述，聲請人所指被告加重強制性交罪一節，俱乏積極
    事證可資證明，原不起訴處分書及駁回再議處分書中說明認
    無積極證據足資證明被告有何聲請人所指訴之犯行，因認被
    告犯罪嫌疑不足，依刑事訴訟法第252 條第10款之規定，原
    檢察官及臺灣高等法院檢察署檢察長分別予以不起訴處分及
    駁回再議之聲請，於法並無違誤，本件聲請交付審判意旨猶
    執前詞，對於原處分加以指摘求予審判，非有理由，應予駁
    回。
據上論斷，應依刑事訴訟法第258 條之3 第2 項前段，裁定如主
文。
中    華    民    國   100    年    1     月    7     日
                          臺灣臺北地方法院刑事第十七庭
                                審判長法  官  劉煌基

                                      法  官  楊雅清
                                      法  官  賴淑美
以上正本證明與原本無異。
本裁定不得抗告。
                                      書記官  許翠燕
中    華    民    國   100    年    1     月    14    日